臺灣高等法院花蓮分院刑事裁定
111年度抗字第83號
抗  告  人  
即再審聲請人  張世昌


上列抗告人因聲請再審案件，不服臺灣花蓮地方法院111年度聲
再字第4號，中華民國111年10月24日所為之裁定，提起抗告，本
院裁定如下：
    主  文
抗告駁回。
    理  由
一、原裁定意旨略以：本件抗告人即再審聲請人張世昌(下稱抗
    告人)前因施用第二級毒品案件，經原審法院以111年度毒聲
    字第106號裁定令入觀察、勒戒；抗告人不服提起抗告，因
    逾抗告期間，經原審法院裁定駁回；抗告人嗣聲請重新審理
    ，經原審法院以111年度毒聲重字第1號裁定駁回，抗告人不
    服提起抗告，經本院以111年度毒抗字第39號(下稱毒抗39號
    裁定)駁回確定。本件依抗告人聲請再審意旨，係以毒抗39
    號裁定為對象，應向本院聲請方屬適法。本件抗告人誤向無
    管轄權之原審法院聲請再審，其聲請程序違背規定，且無從
    補正，應予駁回等旨。
抗告意旨詳如附件「刑事抗告狀」所載。
按「有罪之判決確定後，有左列情形之一者，為受判決人之利
  益，得聲請再審……」、「不得上訴於第三審法院之案件，除前
  條規定外，其經第二審確定之有罪判決，如就足生影響於判決
  之重要證據漏未審酌者，亦得為受判決人之利益，聲請再審。
  」、「有罪、無罪、免訴或不受理之判決確定後，有下列情形
  之一者，為受判決人之不利益，得聲請再審……」，刑事訴訟法
  (下稱刑訴法)第420條第1項、第421條、第422條分別定有明文
  ，故再審係為確定判決認定事實錯誤所設之特別救濟程序，是
  聲請再審之對象應為「確定之實體判決」。法院受理聲請再審
  案件，首應調查聲請再審之對象是否為具有實體確定力之判決
  ，如果屬之，始得進而為其他程序及實體上之審查(最高法院1
  06年度台抗字第261號刑事裁定意旨參照)。
本案抗告人應係依毒品危害防制條例（以下稱毒品條例）第20
  條之1第1項第6款規定聲請「重新審理」：
㈠本案抗告人所提書狀以下處所固均記為（聲請）再審：
序號 記載處（記載內容） 卷證出處 1 冒頭（刑事聲請「再審」狀） 原審卷第5頁 2 案由欄（因發現新事實或新證據，聲請「再審」） 原審卷第5頁 3 理由欄一（…依刑事訴訟法第420條第1項第6款之規定，聲請「再審」） 原審卷第5頁 4 理由欄二（…依法聲請「再審」） 原審卷第6頁 
㈡但抗告人理由欄二已指出：依法令發現新事實，…依法提出「重
  新審理」（原審卷第6頁），另審酌抗告人前對原審法院111年
  度毒聲字第106號（確定）裁定，前曾聲請「重新審理」（原
  審卷第11頁至第18頁）。從而，本案抗告人於上開㈠所述之處
  ，固使用「再審」字詞，然其應係「重新審理」之意，先予敘
  明。
抗告人所提本案聲請重新審理，應不合法：
㈠毒品條例第20條之1立法理由略為：關於令入觀察、勒戒處所施
  以觀察、勒戒之裁定（以下稱觀勒裁定），如發生有刑事訴訟
  法（以下稱刑訴法）第420條所定事由時，依現行刑訴法不得
  提起再審，即乏救濟之道，爰於本條例針對觀勒裁定，增訂得
  聲請原裁定確定法院重新審理之救濟規定。
㈡可見，毒品條例係「參照刑訴法（第420條等再審規定）」，規
  定對確定觀勒裁定得聲請重新審理。查再審旨在救濟原確定判
  決認定事實之錯誤，須對實體判決為之，如判決未涉及實體問
  題，而從程序上予以駁回，如對程序判決聲請再審，自非適法
  （最高法院88年度台抗字第179號裁定參照）。從而，如對觀
  勒裁定聲請重新審理，須該裁定係涉及實體問題作出判斷，如
  僅從程序上予以駁回，而對該程序裁定聲請重新審理，自非適
  法。
㈢查抗告人固係對毒抗39號裁定聲請重新審理，但毒抗39號裁定
  未針對抗告人有無施用毒品該「實體事項」作出判斷，僅針對
  抗告人前次聲請重新審理是否合法該「程序事項」進行判斷（
  原審卷第7頁至第9頁），可見毒抗39號裁定僅係程序裁定，依
  上開說明，抗告人針對毒抗39號程序裁定聲請重新審理，應難
  認為適法。
經查：本院毒抗39號裁定並非具有實體確定力之判決，依前開
  說明，即不得對之提起再審，法院不需再為其他程序或實體之
  審查。今抗告人對毒抗39號確定裁定，提起再審，顯不合法律
  上之程式，且無從補正。原審駁回抗告人之聲請，所持理由雖
  與本院不同，然結果並無二致，應予維持。是以，抗告人提起
  抗告，並無理由，應予駁回。
據上論斷，應依刑訴法第433條，裁定如主文。 
中　　華　　民　　國　　111 　年　　11　　月　　14　　日
                  刑事庭審判長法  官  林信旭
                              法  官  劉雪惠
                              法  官  廖曉萍
以上正本證明與原本無異。
本件不得再抗告。
中　　華　　民　　國　　111 　年　　11　　月　　14　　日
                              書記官  廖子絜